最　高　行　政　法　院　裁　定
　　　　　　　　　　　　　　　　　　 96年度裁字第03224號
上　訴　人　環亞大飯店股份有限公司
代　表　人　甲○○
被 上訴 人　臺北市稅捐稽徵處
代　表　人　乙○○
上列當事人間因地價稅事件，上訴人對於中華民國95年10月12日
臺北高等行政法院94年度訴字第3755號判決，提起上訴，本院裁
定如下：
    主  文
上訴駁回。
上訴審訴訟費用由上訴人負擔。
    理  由
一、按對於高等行政法院判決之上訴，非以其違背法令為理由，
    不得為之，行政訴訟法第242條定有明文。依同法第243條第
    1項規定，判決不適用法規或適用不當者，為違背法令；而
    判決有同條第2項所列各款情形之一者，為當然違背法令。
    是當事人對於高等行政法院判決上訴，如依行政訴訟法第24
    3條第1項規定，以高等行政法院判決有不適用法規或適用不
    當為理由時，其上訴狀或理由書應有具體之指摘，並揭示該
    法規之條項或其內容；若係成文法以外之法則，應揭示該法
    則之旨趣；倘為司法院解釋或本院之判例，則應揭示該判解
    之字號或其內容。如以行政訴訟法第243條第2項所列各款情
    形為理由時，其上訴狀或理由書，應揭示合於該條項各款之
    事實。上訴狀或理由書如未依此項方法表明，或其所表明者
    與上開法條規定不合時，即難認為已對高等行政法院判決之
    違背法令有具體之指摘，其上訴自難認為合法。
二、本件上訴人對於高等行政法院判決提起上訴，其爭點在於：
    「針對上訴人所有臺北市○○區○○段1小段419-1號等7筆
    土地之93年度地價稅課徵，應否免稅。以及若其應稅，則所
    應適用之稅率為何。」上訴人引用土地稅減免規則第10條第
    1項及第9條之規定，主張上開7筆土地，應視其使用狀態之
    不同，或免徵或適用較低之稅率。或者應認其等無償供公共
    使用，而全部免徵地價稅。原判決則認上訴人本件請求不合
    上開減免徵條文之構成要件，復以即使其等符合上開減免徵
    之構成要件，因其未於開徵前40日申請免徵地價稅，依土地
    稅減免規則第24條第1項之規定，仍不得適用減免徵之優惠
    規定。而維持被上訴人之核課處分。上訴意旨除了爭執上開
    7筆土地是否符合減免稅捐優惠之構成要件外，同時謂土地
    稅減免規則第24條第1項之規定，逾越母法之授權範圍，違
    反稅捐法定原則，不得在本案中引為判斷勝負之法規範。
三、本院則基於下述理由，認為上訴人前開主張內容中，有關土
    地稅減免規則第24條第1項規定違反母法授權範圍一節，有
    明顯之錯誤，實未達上訴合法審查所要求之「具體化」客觀
    門檻。而此一門檻無法被滿足，即表示至少就93年度之地價
    稅而言，上開7筆土地無法享有減免優惠，則其餘實體構成
    要件在本案中是否合致之爭議，已對本案之勝負判斷無影響
    。是以從最終判決之勝負而言，上訴意旨難謂對原判決之如
    何違背法令已有具體之指摘。依首揭說明，應認其上訴為不
    合法。
  (一)按「財產稅」是建立在「稅捐主體擁有財產」之事實基礎下
    ，其稅捐客體為特定之財產，而稅捐客體對稅捐主體之歸屬
    則建立在「財產之所有或現實支配關係」上。而財產之所有
    權會移轉，財產之現實控管關係也會因時空轉換而變遷，進
    而使稅捐客體之「歸屬」改變。在此情況下，要將財產稅之
    「稅捐客體」量化為「稅基」時，除了要考量其財產價格外
    ，同時也須考量其主體之持有時間。因此為了稅捐稽徵及稅
    額計算上之便利性，在立法設計上，財產稅均被設計為「週
    期稅」，按期計算及稽徵。同時也因為這樣的設計，使財產
    稅之週期應納稅額，從稅捐客體之角度觀察，相較於所得稅
    或交易稅之應納稅額而言，大體上偏低。在此情況下，延伸
    出對應之規範機制，而形成財產稅制之某些規範特色。例如
    ：
    1.在稅捐週期內特定財產有移轉，是否要按不同稅捐主體之
      財產持有期間來分段計算稅額，可以是立法政策之權衡，
      立法者並非不可以基於稽徵經濟原則之考量，而訂立特定
      判斷基準時點（或時段），以該特定時點（或時段）之客
      體歸屬狀況決定整個稅捐週期之納稅義務人。
    2.當財產稅是以財產屬性或使用現況而適用不同標準之稅率
      時，則鑑於財產稅之稅捐客體眾多，稅捐稽徵機關無法進
      行即時動態查核，而財產屬性或使用現況又經常無法在事
      過境遷後重行調查，或者調查成本，相較於可得徵收之稅
      額而言，過於昂貴，以致不符合「成本效益原則」。此時
      在法制設計上，同樣也會基於「稽徵經濟原則」，在特定
      財產之屬性或使用現況有變更時，課予當事人主動申報財
      產屬性或使用現況之「不真正」義務。違反此等不真正義
      務者，即不得在該稅捐週期內享有上開優惠稅率。而等到
      其實際提出申請時，才向後改變該財產應適用之稅率（或
      向後免徵）。
  (二)而土地稅減免規則乃係行政院依土地稅法第6條及平均地權
    條例第25條之授權而制定。土地稅法第6條復明定「減免程
    序」亦在授權範圍。依上開稅捐法制之基本法理，週期性之
    財產稅制，基於稽徵經濟原則之考量，向來有此設計。何能
    謂土地稅法第24條之程序規定，逾越母法之授權。此等上訴
    意旨純屬不瞭解現行稅制之主觀意見。形式上即不具說明力
    。未達具體指摘原判決違法之合法上訴低度門檻。
四、據上論結，本件上訴為不合法，依行政訴訟法第249條第1項
    前段、第104條、民事訴訟法第95條、第78條，裁定如主文
    。
中　　華　　民　　國　　96　　年　　11　　月　　29　　日
                    最高行政法院第二庭
                        審判長法官　鄭　淑　貞
                              法官　黃　合　文
                              法官　吳　明　鴻
                              法官　鄭　小　康
                              法官　帥　嘉　寶
以  上  正  本  證  明  與  原  本  無  異
中　　華　　民　　國　　96　　年　　12　　月　　3　　 日
　　　　　　　　　　　　　　　書記官　莊　俊　亨
